臺灣桃園地方法院民事裁定
111年度家調裁字第113號
聲  請  人  劉怡萱  

代  理  人  王唯鳳律師
相  對  人  劉添灶  


上列當事人間聲請減輕或免除扶養義務事件，本院裁定如下：
    主  文
聲請人對相對人之扶養義務應予免除。
聲請程序費用由相對人負擔。
    理  由
一、聲請意旨略以：相對人為聲請人之父親，相對人自聲請人出
    生後與聲請人之母張秀娥感情不睦，亦不支付家開銷，經常
    離家多日，其後相對人與聲請人之母在聲請人六歲時離婚，
　　聲請人由母親單獨扶養長大，相對人未曾給付聲請人之扶養
    費、亦未探視聲請人，無正當理由未對聲請人負保護教養之
    責，其未盡扶養義務情節重大，如強令聲請人對於相對人負
    擔扶養義務，顯然有失公平，爰依法聲請免除聲請人對相對
    人之法定扶養義務。
二、相對人則就聲請人主張之上開事實均不爭執，並同意免除聲
    請人對相對人之扶養義務。
三、按當事人就不得處分之事項，其解決事件之意思已甚接近或
    對於原因事實之有無不爭執者，得合意聲請法院為裁定；法
    院為前項裁定前，應參酌調解委員之意見及家事調查官之報
    告，依職權調查事實及必要之證據，並就調查結果使當事人
    或知悉之利害關係人有陳述意見之機會；當事人聲請辯論者
    ，應予准許，家事事件法第33條定有明文。查聲請人本件聲
    請，屬當事人不得處分之事項，惟經兩造於111年10月18日
    訊問期日，當庭合意依家事事件法第33條規定聲請本院為裁
    定，於法核無不合，應予准許。
四、次按直系血親相互間，互負扶養之義務，民法第1114條第1
    款固有明文規定，惟按受扶養權利者有下列情形之一，由負
    扶養義務者負擔扶養義務顯失公平，負扶養義務者得請求法
    院減輕其扶養義務：（一）對負扶養義務者、其配偶或直系
    血親故意為虐待、重大侮辱或其他身體、精神上之不法侵害
    行為；（二）對負扶養義務者無正當理由未盡扶養義務；受
    扶養權利者對負扶養義務者有前項各款行為之一，且情節重
    大者，法院得免除其扶養義務，民法第1118條之1 分別定有
    明文。
五、經查，本件聲請人主張之上開事實，業據其提出戶籍謄本在
    卷為證，而相對人就上開事實亦表示不予爭執，堪信為真正
    。相對人既為聲請人之父，於聲請人成年前，依法對聲請人
    本負有扶養義務，然相對人自聲請人年幼時起，即未盡扶養
    聲請人之義務，致聲請人均賴母親扶養照顧，則相對人過往
    實有違為人父應盡之義務，足認相對人於聲請人成年之前，
    疏於保護照顧聲請人，無正當理由未盡其對聲請人之扶養義
    務，情節重大，如強令聲請人負擔與其長期感情疏離之相對
    人的扶養義務，顯係強人所難，而有失公平之情。從而，聲
    請人依民法第1118條之1規定，請求免除其對相對人之扶養
    義務，洵屬有據，應予准許。
六、爰裁定如主文。
中　　華　　民　　國　　111 　年　　10　　月　　31　　日
                      家事法庭  法  官  林曉芳
　　　　　　　　　　　
如對本裁定抗告須於裁定送達後10日內向本院提出抗告狀，並繳
納抗告裁判費新臺幣1,000 元。
以上正本證明與原本無異
中　　華　　民　　國　　111 　年　　10　　月　　31　　日
                                書記官   甘治平